【裁判字號】    99,監,283
【裁判日期】    990728
【裁判案由】    改定監護人
【裁判全文】
臺灣板橋地方法院民事裁定               99年度監字第283號
聲  請  人  丙○○
            乙○○
相  對  人  丁○○
關  係  人  甲○○
上列當事人聲請改定監護人事件，本院裁定如下：
    主    文
改定丙○○（女，民國○○○年○月○○日生，身分證統一編號
：Ｚ000000000號）為受監護宣告之人丁○○之監護人
。
指定乙○○（女，民國○○○年○月○○○日生，身分證統一編
號：Ｚ000000000號）為會同開具財產清冊之人。
關係人甲○○應將受監護宣告之人丁○○之財產移交予丙○○。
聲請程序費用新臺幣壹仟元由聲請人負擔。
    理    由
一、本件聲請意旨略以：緣聲請人之母即相對人丁○○前於民國
    98年9 月間因腦出血中風術後，呼吸衰竭，日常生活起居均
    需他人照顧，已不能為（受）意思表示或辨識其效果，前經
    鈞院以99年度監宣字第74號民事裁定宣告為受監護人，並指
    定受監護人之子即關係人甲○○為其監護人，及指定受監護
    人之女即聲請人丙○○為會同開具財產清冊之人。惟關係人
    甲○○並未善盡監護人之責，自領取相對人全部保險金後，
    並未履行當初協議，協助小妹王柔文還清助學貸款，聲請人
    亦不清楚關係人如何處理相對人財產，再者，相對人本有希
    望脫離呼吸器，因關係人甲○○害怕相對人脫離呼吸器需負
    單龐大醫療費用，且保險無法理賠，故不願意相對人脫離呼
    吸器治療，顯見相對人並無法給予相對人完善之照護，為考
    量相對人之權益維護，遂提起本件之聲請，懇請鈞院裁定改
    由聲請人丙○○擔任相對人之監護人，併選定聲請人乙○○
    為會同開具財產清冊之人等語。
二、按受監護宣告之人應置監護人；法院選定監護人時，應依受
    監護宣告之人之最佳利益，優先考量受監護宣告之人之意見
    ，審酌一切情狀，並注意下列事項：一、受監護宣告之人之
    身心狀態與生活及財產狀況。二、受監護宣告之人與其配偶
    、子女或其他共同生活之人間之情感狀況。三、監護人之職
    業、經歷、意見及其與受監護宣告之人之利害關係。四、法
    人為監護人時，其事業之種類與內容，法人及其代表人與受
    監護宣告之人之利害關係，民法第1110條及第1111條之1 分
    別定有明文。又有事實足認監護人不符受監護人之最佳利益
    ，或有顯不適任之情事者，法院得依受監護人、四親等內之
    親屬、檢察官、主管機關或其他利害關係人之聲請，改定適
    當之監護人；法院依第1094條第3 項選定監護人或依第1106
    條及第1106條之1 另行選定或改定監護人時，應同時指定會
    同開具財產清冊之人，民法第1113條準用民法第1106條之1
    及第1094條第4 項亦有明示。
三、經查：聲請人主張之事實，業據提出戶籍謄本、聲請人之身
    分證影本等件為證，並經關係人甲○○到庭陳述：「保險費
    用領了多少我不知道，都是我太太在處理，並無提領相對人
    丁○○其他款項，我沒有辦法處理那麼多事情，金錢流向都
    是我太太處理」等語（參見本院99年6 月28日非訟事件筆錄
    ），堪認聲請人主張應信為真實。本院依上開調查結果，認
    相對人之子即關係人甲○○因事務繁忙，無力親自處理相對
    人相關事務，其擔任相對人之監護人確有不符合相對人最佳
    利益之情事，並審酌聲請人丙○○有監護相對人之意願及能
    力，並適於任之，是由聲請人負責護養及照顧相對人並管理
    其財產，應能符合相對人之最佳利益，爰改定聲請人丙○○
    為相對人之監護人。另本院參酌關係人乙○○為相對人之次
    女，爰依上揭規定，同時指定關係人乙○○為會同開具財產
    清冊之人。
四、又按監護人變更時，原監護人應即將受監護人之財產移交於
    新監護人。受監護之原因消滅時，原監護人應即將受監護人
    之財產交還於受監護人；如受監護人死亡時，交還於其繼承
    人。前二項情形，原監護人應於監護關係終止時起二個月內
    ，為受監護人財產之結算，作成結算書，送交新監護人、受
    監護人或其繼承人。新監護人、受監護人或其繼承人對於前
    項結算書未為承認前，原監護人不得免其責任。且按監護人
    死亡時，前條移交及結算，由其繼承人為之；其無繼承人或
    繼承人有無不明者，由新監護人逕行辦理結算，連同依第10
    99條規定開具之財產清冊陳報法院。此分別為民法第1107條
    及第1108條所明定。本件受監護宣告人丁○○既經本院分別
    改定聲請人丙○○為新監護人及指定聲請人乙○○為會同開
    具財產清冊之人，則原監護人甲○○自應依上開規定，將受
    監護宣告之人丁○○之財產移交予新監護人丙○○，爰裁定
    如主文所示第3 項。
五、依非訟事件法第21條第1項前段，裁定如主文。
中    華    民    國    99    年    7     月    28    日
                        家事法庭  法  官  劉大衛
以上為正本係照原本作成
如對本裁定抗告須於裁定送達後10日內向本院提出抗告狀，並繳
納抗告費新臺幣1,000元。
中    華    民    國    99    年    7     月    28    日
                                  書記官  高玉彬

司法院資訊處製作；財團法人民間司法改革基金會備份。
